【裁判字號】    97,上易,2193
【裁判日期】    971231
【裁判案由】    竊盜等
【裁判全文】
臺灣高等法院臺中分院刑事判決        97年度上易字第2193號
上  訴  人
即  被  告  甲○○
上列上訴人因竊盜案件，不服臺灣臺中地方法院97年度易字第33
40號，中華民國97年11月12日第一審判決（起訴案號：臺灣臺中
地方法院檢察署97年度偵字第13245號、第14502號、第15144 號
），提起上訴，本院判決如下：
    主  文
上訴駁回。
    理  由
一、按依刑事訴訟法第350條、第361條、第362條、第367條規定
    ，不服地方法院之第一審判決而上訴者，須提出上訴書狀，
    並應敘述具體理由，為上訴必備之程式；其所提出之書狀未
    敘述上訴理由，或僅曾以言詞陳述上訴理由者，均應於上訴
    期間屆滿後20日內補提理由書於第一審法院。第一審法院經
    形式審查，認逾期未補提上訴理由者，應定期間先命補正；
    逾期未補正者，為上訴不合法律上之程式，應以裁定駁回。
    倘已提出上訴理由，但所提非屬具體理由者，則由第二審法
    院以上訴不合法律上之程式，判決駁回。而所謂具體理由，
    必係依據卷內既有訴訟資料或提出新事證，指摘或表明第一
    審判決有何採證認事、用法或量刑等足以影響判決本旨之不
    當或違法，而構成應予撤銷之具體事由，始克當之（例如：
    依憑證據法則具體指出所採證據何以不具證據能力，或依憑
    卷證資料，明確指出所為證據證明力之判斷如何違背經驗、
    論理法則）；倘僅泛言原判決認定事實錯誤、違背法令、量
    刑失之過重或輕縱，而未依上揭意旨指出具體事由，或形式
    上雖已指出具體事由，然該事由縱使屬實，亦不足以認為原
    判決有何不當或違法者（例如：對不具有調查必要性之證據
    ，法院未依聲請調查亦未說明理由，或援用證據不當，但除
    去該證據仍應為同一事實之認定），皆難謂係具體理由，俾
    與第二審上訴制度旨在請求第二審法院撤銷、變更第一審不
    當或違法之判決，以實現個案救濟之立法目的相契合，並節
    制濫行上訴（ 最高法院97年度臺上字第892號刑事判決意旨
    參照）。
二、上訴人即被告甲○○（下稱被告）不服原審判決提起上訴，
    其所具之上訴理由狀略謂：(一)被告前因車禍致使右腿萎縮，
    行動不便又目不識字，謀職不易，羈押前在外僅靠拾資源回
    收維生，然遇經濟不景氣，拾回收物品不易，時度有一餐無
    一餐之日，而在犯下本案之前，被告已飢餓數日，在情不得
    已之下，才會出此下策，但被告當初只求溫飽一頓，面對不
    景氣，被告所犯情有可原，是以原審量處強制工作之刑，略
    屬過重，情輕法重，請本院審酌。(二)依強制工作之處刑目的
    ，無非是習取一技之長之技能訓練，惟被告右腿萎縮，又目
    不識字，若參加技能訓練，勢必無法應付於所習科目學科、
    術科等檢定，是以懇請本院撤銷原判決，更於量處有期徒刑
    之加重而免於強制工作之刑，以上所求請予核准，以啟自新
    云云。
三、經查，原判決已審酌被告自民國70年以來，已有14次竊盜案
    件經法院判決有罪確定之前科，有臺灣高等法院被告前案紀
    錄表附卷足憑 ，甚至於97年4月16日甫因竊盜案件執行完畢
    出獄後，又再犯多起竊盜案件，足見被告屢次因竊盜案件，
    經法院論罪科刑，經多次入監執行後，仍未能矯正其竊盜惡
    習再犯，本案復多次為竊盜行為，於未能得手時，竟起意燒
    毀幣券，足認危險性益高，顯然被告有犯罪習慣無訛，對社
    會秩序、民眾權益有重大危害，原審顯已斟酌一切情狀而予
    以量刑，並無任何輕重失衡或違法不當之處，亦無上訴意旨
    所稱未審酌被告實情不得已之下始為犯罪之情形。原審判決
    復參酌被告既未能經由入監執行方式，徹底戒除竊盜惡習，
    自應藉由積極勞動之工作環境，使其培養勤奮任事、樂觀進
    取之態度，以準備重返現實社會，而被告現年46歲，正值壯
    年，卻未盡其力於正途，反屢次為竊盜犯罪，足認有矯治其
    惡習、培育其正確觀念、性格，俾其能於將來刑滿重返社會
    時，不再重蹈覆轍，並獲新生之必要，是就被告犯罪行為之
    嚴重性、犯罪手段所表現之危險性及對其將來行為之期待性
    綜合觀之，實有必要令入勞動處所施以強制工作，認事用法
    亦無不合，雖被告稱原審未考量其右腿萎縮，又目不識字，
    不宜施以強制工作，故原審量處強制工作之刑，實屬過重等
    語，惟俱未依法指摘或表明第一審判決有何採證認事、用法
    或量刑等足以影響判決本旨之不當或違法，而構成應予撤銷
    之具體事由，揆諸上開最高法院判決意旨，本件上訴自不合
    法定上訴程式，應予駁回，並不經言詞辯論為之。
據上論斷，應依刑事訴訟法第367條前段、第372條，判決如主文
。
中    華    民    國    97    年    12    月    31    日
            刑事第五庭    審判長法  官    趙  春  碧
                                法  官    楊  真  明
                                法  官    賴  恭  利
上列正本證明與原本無異。
不得上訴。
                                書記官    林  桂  鳳
中    華    民    國    97    年    12    月    31    日


司法院資訊處製作；財團法人民間司法改革基金會備份。
